臺灣高等法院刑事判決　　　　　　　　 94年度上訴字第549號
　　上　訴　人
　　即　被　告　甲○○
上列上訴人因違反毒品危害防制條例案件，不服臺灣板橋地方法
院93年度訴字第1967號，中華民國93年12月13日第一審判決（起
訴案號：臺灣板橋地方法院檢察署93年度毒偵字第3554號），提
起上訴，並經臺灣板橋地方法院檢察署移送本院併辦（93年度核
退毒偵字第1660號、94年度核退毒偵字第719號、94年度毒偵字
第393號、94年度毒偵字第2576號），本院判決如下：
    主  文
原判決撤銷。
甲○○連續施用第一級毒品，累犯，處有期徒刑壹年貳月，扣案
之海洛因伍包（合計淨重陸點壹公克），沒收銷燬之及扣案之注
射針筒拾玖支、橡皮管貳條，均沒收；又連續施用第二級毒品，
累犯，處有期徒刑捌月，扣案之安非他命貳包（合計淨重零點參
公克），沒收銷燬之及扣案之藥鏟壹支、吸食器壹組、摻食吸管
肆支、玻璃球吸食器壹個、安非他命吸食器壹組，均沒收。應執
行有期徒刑壹年捌月，扣案之海洛因伍包（合計淨重陸點壹公克
）、安非他命貳包（合計淨重零點參公克），均沒收銷燬之及扣
案之注射針筒拾玖支、橡皮管貳條、藥鏟壹支、吸食器壹組、摻
食吸管肆支、玻璃球吸食器壹個、安非他命吸食器壹組，均沒收
。
    事  實
一、甲○○前於民國87年間因施用毒品案件，經原審87年度毒聲
    字第2203號裁定送觀察、勒戒後，認有繼續施用毒品之傾向
    ，經原審87年度毒聲字第3484號裁定令入戒治處所施以強制
    戒治，嗣於88年11月24日停止戒治付保護管束期滿執行完畢
    ，而經臺灣板橋地方法院檢察署檢察官於89年5月31日以89
    年度戒毒偵字第327號為不起訴處分，又於90年間因施用毒
    品案件，經原審以90年度毒聲字第4528號裁定令入戒治處所
    施以強制戒治並經臺灣板橋地方法院檢察署檢察官以90年度
    毒偵字第4198號提起公訴，而經原審於91年6月28日以90年
    度易字第3977號判處有期徒刑六月並於91年8月8日確定，嗣
    於92年3月24日強制戒治期滿及於92年9月24日執行有期徒刑
    六月期滿完畢。詎其不知悔改，未戒絕毒癮，復分別基於施
    用第一級毒品海洛因、第二級毒品安非他命之概括犯意，自
    93年2、3月間之某日某時起至94年5月2日14、15時許止，連
    續在臺北縣樹林市○○路111巷31號4樓、臺北縣樹林市○○
    街7號3樓等處，分別以針筒注射血管之方式施用第一級毒品
    海洛因多次、以玻璃球吸食器燒烤之方式施用第二級毒品安
    非他命多次，平均一日各施用約一至二次之海洛因及安非他
    命，嗣分別於下列時地為警查獲：
（一）於93年7月31日13時47分許，在臺北縣樹林市○○路111巷
      31號4樓為警查獲，並扣得安非他命1包（淨重0.1公克）
      及其所有供施用毒品所用之注射針筒15支、藥鏟1支、吸
      食器1組。
（二）於93年10月14日20時許，在臺北縣中和市○○路、建一路
      口為警查獲，並在其長褲右側口袋內扣得海洛因1包（淨
      重0.1公克，原審誤繕為0.01公克）。
（三）於93年10月18日15時30分許，在臺北縣樹林市○○路111
      巷31號4樓為警查獲，並扣得安非他命1包（淨重0.2公克
      ）及其所有供施用毒品所用之橡皮管2條、注射針筒2支、
      摻食吸管4支、玻璃球吸食器1個。
（四）於94年1月10日19時20分許，在臺北縣樹林市○○路111巷
      口為警查獲，並在其上衣口袋內扣得海洛因1包（淨重1公
      克）。
（五）於94年5月2日21時20分許，在臺北縣樹林市○○街7號3樓
      為警查獲，並扣得海洛因3包（合計淨重5公克）及其所有
      供施用毒品所用之注射針筒2支、安非他命吸食器1組。
二、案經臺北縣政府警察局樹林分局報請臺灣板橋地方法院檢察
    署檢察官偵查起訴及同檢察署函送本院併辦。
。
    理  由
一、上訴人即被告甲○○經合法傳喚未到庭，惟查上開犯罪事實
    業據被告於偵查、原審及本院第一次審判期日到庭陳述上訴
    要旨時坦承不諱，且被告於93年7月31日16時39分許、同年
    10月14日23時10分許、同年10月18日16時許、94年1月10日
    21 時25分許及同年94年5月2日23時30分許所採集之尿液，
    經送台灣檢驗科技股份有限公司及台灣尖端先進生技醫藥股
    份有限公司以ＥＩＡ酵素免疫分析法初步檢驗，並以ＧＣ＼
    ＭＳ氣相層析質譜儀法確認檢驗之結果，均呈安非他命及鴉
    片類嗎啡陽性反應，此有該二公司93年8月10日、同年11月5
    日、同年11月8日、94年1月25日及同年5月24日出具之濫用
    藥物尿液檢驗報告及濫用藥物檢驗報告共5份附卷可稽。按
    海洛因經注射或吸入人體後，約百分之八十於二十四小時內
    自尿中排出，一般而言，尿液中能否驗出嗎啡陽性反應與其
    投與量、投與途徑、採尿時間、個人體質及檢測方法之靈敏
    度有關，國外曾有文獻報導注射六毫克之海洛因鹽酸鹽，其
    代謝物嗎啡之平均可檢出時限約為二十六小時，業經行政院
    衛生署藥物食品檢驗局於81年9月8日以藥檢壹字第8114885
    號函述綦詳；又甲基安非他命經口服投與後約百分之七十於
    二十四小時內自尿中排出，約百分之九十於九十六小時內自
    尿中排出，由於甲基安非他命成分之檢出與其投與方式、投
    與量、個人體質、採尿時間與檢測儀器之精密度等諸多因素
    有關，因此僅憑尿液中呈安非他命陽性反應，並無法確實推
    算吸食時間距採集時間之長短，惟依上述資料推斷，最長可
    能不會超過四日，亦有行政院衛生署藥物食品檢驗局81年2
    月8日（八一）藥檢一字第001156號函可按，且為本院職務
    上已知之事項，足認被告上開自白應與事實相符，足堪採信
    。復有安非他命2包（分別淨重0.1公克、淨重0.2 公克）、
    海洛因5包（分別淨重0.01公克、淨重1公克、淨重5公克）
    及其所有供施用毒品所用之注射針筒19支、藥鏟1支、吸食
    器1組、橡皮管2條、摻食吸管4支、玻璃球吸食器1個、安非
    他命吸食器1組扣案可證，其中扣案海洛因5包（共淨重6.1
    公克），經檢驗結果均含海洛因成分，亦有法務部調查局93
    年11月23日調科壹字第060009060號、94年3月30日調科壹字
    第060009516號、94年6月22日調科字第060009941號鑑定通
    知書3份在卷可證。又如事實欄所載，被告前先後因施用毒
    品案件，經令入戒治處所施以強制戒治二次，並經臺灣板橋
    地方法院檢察署檢察官為不起訴處分確定及原審判處有期徒
    刑六月確定等情，有本院被告全國前案紀錄表、上開不起訴
    處分書、起訴書、判決書等在卷可按，是被告於強制戒治執
    行完畢釋放後，五年內再犯本件施用第一級及第二級毒品犯
    行，其事證明確，犯行堪以認定。
二、核被告甲○○所為，係犯毒品危害防制條例第10條第1項之
    施用第一級毒品罪及同條第2項之施用第二級毒品罪。其施
    用第一級、第二級毒品前後持有第一級、第二級毒品之低度
    行為，均為施用之高度行為所吸收，均不另論罪。又被告多
    次施用第一級、第二級毒品之犯行，均時間緊接，犯罪構成
    要件均相同，均顯係基於概括犯意反覆為之，均應依刑法第
    56條連續犯之規定各論以一罪。又公訴人僅就被告於93年7
    月31日16時39分許為警查獲採尿前二十六小時、九十六小時
    內之某時施用第一級毒品海洛因、第二級毒品安非他命犯行
    提起公訴，其餘部分及上開事實欄一、（四）（五）為警查
    獲部分均未據起訴，惟該未據起訴部分與經起訴部分有連續
    犯之裁判上一罪關係，並經檢察官移送併辦（94年度核退毒
    偵字第719號、94年度毒偵字第2576號），為起訴效力所及
    ，本院自得併予審究，至93年度核退毒偵字第1660號、94年
    度毒偵字第393號移送併辦部分與本件事實欄一、（二）（
    三）所述犯罪事實相同，業經原審及本院併予審判，併此敘
    明。再其所犯上開二罪，犯意各別，罪名互異，應分論併罰
    。末查，被告於90年間因施用毒品案件，經原審判處有期徒
    刑六月確定，嗣於於92年9月24日執行完畢，有本院被告全
    國前案紀錄表在卷足憑，其受有期徒刑之執行完畢，五年內
    再犯本件有期徒刑以上之二罪，均為累犯，均應依法加重其
    刑。
三、原審據予論科，固非無見，惟查就移送本院併辦部分，原審
    未及審酌，自有未洽，被告上訴認量刑過重，指摘原判決不
    當，雖無理由，但原判決既有可議之處，自應由本院將原判
    決撤銷改判。爰審酌被告施用毒品戕害身心、害人害己及被
    告前因施用毒品，經強制戒治二次後，猶不思戒絕革除惡習
    ，仍犯本件施用毒品犯行，併審酌其素行、犯罪之動機、目
    的、手段、品行、生活狀況、智識程度、犯罪所生之損害等
    一切情狀，分別量處如主文第2項所示之刑，並定其應執行
    刑，以資儆懲。扣案之海洛因5包（分別淨重0.1公克、淨重
    1公克、淨重5公克）、安非他命2包（分別淨重0.1公克、0.
    2公克），均為當場查獲之第一級、第二級毒品，應不問屬
    何人所有，依毒品危害防制條例第18條第一項前段規定併予
    沒收銷燬之。至包裝上開毒品之包裝袋共計7個，如將其與
    包裝之毒品析離至無毒品殘渣留存，將耗費時間、人力與經
    費，於經濟上顯無實益，是上開海洛因、安非他命既屬毒品
    危害防制條例第18條第1項前段所規定之違禁物，其外包裝
    袋自亦應併予沒收銷燬之，附此敘明。另扣案之注射針筒共
    計19支、藥鏟1支、吸食器1組、橡皮管2條、摻食吸管4支、
    玻璃球吸食器1個、安非他命吸食器1組，均係被告所有且供
    施用毒品所用之物，此據被告供認不諱，爰依刑法第38 條
    第1項第2款宣告，均沒收之。
四、被告經合法傳喚，無正當理由未到庭，爰不待其到庭陳述，
    逕行判決。
據上論斷，應依刑事訴訟法第371條、第369條第1項前段、第364
條、第299條第1項前段，毒品危害防制條例第10條第1項、第2項
、第18條第1項前段、刑法第11條前段、第56條、第47條、第51
條第5款、第38條第1項第2款，判決如主文。
本案經檢察官郭啟東到庭執行職務。
中　　華　　民　　國　　94　　年　　8 　　月　　10　　日
　　　　　　　　  刑事第19庭審判長法　官  葉騰瑞
　　　　　　　  　　　　　        法　官  劉壽嵩
　　　　　　　 　     　　　　　　法　官  莊明彰
以上正本證明與原本無異。
施用第一級毒品部分如不服本判決，應於收受送達後十日內向本
院提出上訴書狀，其未敘述上訴之理由者並得於提起上訴後十日
內向本院補提理由書（均須按他造當事人之人數附繕本）；其餘
不得上訴。
                                  書記官  廖逸柔
中　　華　　民　　國　　94　　年　　8 　　月　　11　　日
附錄：本案論罪科刑法條全文
毒品危害防制條例第10條
施用第 1 級毒品者，處六月以上五年以下有期徒刑。
施用第 2 級毒毒品危害防制條例第10條
